【裁判字號】    89,簡,2
【裁判日期】    890801
【裁判案由】    返還無權占有土地
【裁判全文】
臺灣士林地方法院民事判決  八十九年度簡字第二號
    原      告  丙○○
    訴訟代理人  黃德賢律師
    被      告  乙○○      住.
    訴訟代理人  徐南城律師
    複  代理人  甲○○      住.
右當事人間請求返還無權占有土地事件，本院判決如左：
    主    文
被告應將坐落臺北市○○段○○段第三五五地號土地上如附圖所示Ａ部分之木板圍牆
（即附圖所示１～４部分）拆除，並將占有之土地（面積三十五點一八平方公尺）返
還原告。
訴訟費用由被告負擔。
本判決於原告以新臺幣拾柒萬元供擔保後，得假執行。被告如於假執行程序實施前，
以新臺幣肆拾玖萬貳仟伍佰貳拾元為原告預供擔保後，得免為假執行。
    事    實
甲、原告方面：
  一、聲明：除假執行擔保金額外，如主文所示。
  二、陳述：原告所有坐落臺北市○○○○段五小段第三五五地號土地一筆（下稱系
      爭土地），與被告所有坐落同小段四一０地號土地相鄰，詎被告竟越界於原告
      所有系爭土地上自行搭建木板圍牆，占用如附圖所示土地，爰依民法第七百六
      十七條提起本訴。
  三、證據：提出複丈成果圖影本一紙、土地所有權狀影本一紙。
乙、被告方面：
  一、聲明：
  （一）駁回原告之訴。
  （二）訴訟費用由原告負擔。
  （三）如受不利判決，願供擔保請准宣告免為假執行。
  二、陳述：
  （一）坐落臺北市○○區○○段五小段四一０地號土地乃被告於七十三年十二月十
        七日登記為所有，系爭土地則為原告於七十六年四月十六登記為所有，被告
        買入四一０地號土地時，與該土地相鄰之系爭土地即建有水泥板圍牆，而原
        告購買系爭土地，既依一般習慣必要求前手鑑界交付土地，且兩造十三年來
        未曾爭執，卻於被告拆屋改建之際，突主張被告無權占有其土地，顯與事實
        不符。
  三、證據：提出現況圖一份、土地登記謄本四份，並聲請囑託臺北市政府地政處測
      量大隊重新測量。
      理    由
一、本件原告起訴主張：系爭土地與被告所有坐落同小段四一０地號土地相鄰，詎被
    告竟越界於原告所有系爭土地上自行搭建木板圍牆，占用如附圖所示土地等情，
    爰依民法第七百六十七條提起本訴；被告則以：其購買與系爭土地相鄰之同小段
    四一０地號土地時，現址即建有水泥板圍牆，惟未占有系爭土地等語置辯。
二、原告主張系爭土地為其所有之事實，業據提出土地登記簿謄本一份為證，並為被
    告所不爭執，堪信為真實。又原告主張被告於系爭土地搭有木板圍牆無權占有系
    爭土地如附圖所示Ａ部分，面積共三十五點一八平方公尺之事實，被告自承兩造
    分別所有相鄰之土地間確有圍牆，該圍牆係其自前手購得四一０地號土地時即已
    存在，惟否認占有系爭土地云云，然經本院勘驗現場，及囑託臺北市士林地政事
    務所人員測量，該圍牆確占用系爭土地如附圖所示Ａ部分屬實，並有土地複丈成
    果圖一份在卷為憑，原告此部分主張亦堪信為真實。被告辯稱其未占用系爭土地
    云云，顯與事實不符。又被告另請求本院囑託臺北市政府地政處測量大隊重新測
    量，惟本院既已勘驗現場，囑託臺北市士林地政事務所測量，並製有複丈成果圖
    在卷，被告復未提出何確實可信之證據足認前開測量結果與事實不符，本院認無
    再行測量之必要。
四、按所有人對於無權占有或侵奪其所有物者，得請求返還之；對於妨害其所有權者
    ，得請求除去之，民法第七百六十七條第一項前段、中段分別定有明文。被告無
    權占有如附圖所示Ａ部分之土地，並對其上之圍牆有處分權已如前述，揆諸前開
    規定，被告自應將前開圍牆部分拆除後，將無權占有之基地返還予原告。從而，
    原告本於所有權，訴請被告將坐落系爭土地如附圖Ａ所示部分圍牆（即附圖所示
    １～４部分）拆除後返還基地，洵屬有理，應予准許。
五、兩造陳明願供擔保請為宣告假執行或免為假執行，經核均與規定相符，爰分別酌
    定相當之擔保金額予以宣告。
六、據上論結，本件原告之訴為有理由，依民事訴訟法第七十八條、第三百九十條第
    二項、第三百九十二條，判決如主文。
中      華      民      國    八十九    年      八      月      一      日
                                        臺灣士林地方法院民事第一庭
~B法      官  方彬彬
右為正本係照原本作成。
如對本判決上訴須於判決送達後廿日內向本院提出上訴狀。
中      華      民      國    八十九    年      八      月      四      日
~B法院書記官  王琍瑩


司法院資訊處製作；財團法人民間司法改革基金會備份。
